臺灣高等法院交通事件裁定　　　　　　 94年度交抗字第519號
　　抗　告　人
　　即受處分人　甲○○
上列抗告人因違反道路交通管理處罰條例案件，不服臺灣士林地
方法院，中華民國94年5月31日所為裁定(原審案號：94年度交聲
字第362號），提起抗告，本院裁定如下：
    主  文
抗告駁回。
    理  由
一、原處分意旨略以：抗告人即受處分人甲○○於民國89年8 月
    10日8 時27分許，騎乘車號EDW－269號輕型機車，在臺北市
    ○○路○ 段與南京西路口，違規行駛於內側禁行機車之車道
    ，經警拍照後掣單逕行舉發，爰依道路交通管理處罰條例第
    45條第13款、第63條第1項第1款之規定，裁處受處分人罰鍰
    新臺幣600元，並記違規點數1點等語。
二、原裁定意旨略以：本件受處分人甲○○於上揭時、地駕駛輕
    型機車行駛在「禁行機車車道」之交通違規事實，為受處分
    人所不否認，並有採證照片1 幀附卷可憑，應甚明確，堪予
    認定。受處分人雖以道路規劃不當，其當時係緊急避難云云
    置辯，惟觀乎卷附之採證照片所示，本件舉發違規路段係劃
    設三線道之道路，受處分人之機車確實行駛於標劃有「禁行
    機車」之最內側車道，至其他二線可供機車行駛之車道，雖
    有其他車輛，然車輛間仍有充足之空間可供其他車輛行駛，
    並無受處分人所稱車道壅塞之情事；又受處分人遭拍照舉發
    違規之際，僅受處分人單獨行駛在禁行機車道，其餘機車則
    均按規定行駛在其他二線車道，衡情如受處分人所稱因當時
    車輛甚多，且後方有大型車逼近，加上路口至禁行機車車道
    間隔甚短，始不得已出於緊急避難而暫行禁行機車道，何故
    其他機車均能合乎規定行駛，僅受處分人一人違規？參以受
    處分人前於89年4月10日、4月19日亦曾先後2 次在同路段因
    行駛禁行機車道違規而遭警舉發，經受處分人以緊急避難為
    由聲明異議，復經臺灣士林地方法院及本院先後以違規事實
    明確，而駁回其異議及抗告確定，有臺灣士林地方法院91年
    交聲第840號、第841號交通事件裁定及本院92年交抗字第17
    5 號裁定附卷可稽，是受處分人屢次於該路段違規行駛禁行
    機車道，竟一再辯稱係緊急避難，此等說詞始屬牽強；況受
    處分人所辯稱有大型車輛迫近云云，並無何具體事證可證當
    時確有此情，又縱令屬實，此乃行車互相間如何禮讓及等待
    之問題，並非受處分人即可違反法令之規定而任意行駛，至
    受處分人認道路規劃有嚴重之瑕疵等，惟是否有此情事，受
    處分人可向主管機關陳述意見，請其檢討改進，尚難以受處
    分人之看法，即認無前揭之違規，該路段既有標誌、標線，
    受處分人仍須依該標誌、標線行駛，則受處分人所辯，要屬
    卸責之詞，不足採信等語。
三、抗告意旨略以：早年報章媒體曾報載承德路段為全國違規收
    益最多之處，試問若非有關單位規劃失當，致令機車駕駛人
    不得不「逕行禁止車道」，豈有人甘願故意違規而蒙受財產
    無妄損失之理，而有關機關於承德路前段至今猶未改善失當
    之處，致使汽車依舊仗恃其堅硬，侵犯處於弱勢之機車騎士
    行路權。又憲法保障人民自由權利，凡行政機關欲科處人民
    行政處分，應審酌執行之過程、手段、方法、程序是否有瑕
    疵、失當，若一眛苛責黎民百姓，似欠允當。本例原有數輛
    機車於禁行車道上，因不得已違規駛入其他車道，僅因本人
    為最後一輛切入外側車道前一瞬間遭到拍攝，此可由本人機
    車靠近邊線且車頭略背向外側車道可證，而非位於禁行車道
    中央部份（若本人蓄意違規應如是）。而檢視其他二線車道
    機車密度，足以使若稍有車輛停頓，必是因無保持安全距離
    而交相撞擊傾倒堆疊，其已危急生命安全自不待言，而今卻
    逼使本人捨緊急避難卻陷命危之境。且照片幅寬窄小，未能
    將全境盡入其中，以此斷言其後並無汽車逼近（以事發為上
    午8時餘交通繁忙之際，且本人已盡力維持安全距離)，似有
    偏頗。而行車如盡依禮讓及等待，未能彈性調度，以臺北市
    交通之繁忙，勢必為之塞結而動彈不得，此法是否切合實際
    ，是否切中法規旨意，恐有疑慮。抗告人提起抗告並非無的
    放矢，期盼可得公允之審理為禱云云。
四、按機器腳踏車，不在規定車道行駛而爭道行駛者，處新臺幣
    600元以上1800百元以下罰鍰，並記違規點數1點，現行道路
    交通管理處罰條例第45條第13款、第63條第1項第1款，分別
    定有明文(90年1月17日修正前之同法條規定相同，僅係修正
    前法條規定之罰鍰，其貨幣單位為銀元＜200元以上600元以
    下＞，現行法改為新臺幣，無何者較有利於行為人之問題）
    。
五、經查：本件抗告人即受處分人甲○○於前揭時、地駕駛輕型
    機車在「禁行機車車道」之違規事實，為抗告人所不否認，
    並有89年8月28日舉發之臺北市政府警察局北市警交大字第
    AR0000000 號舉發違反道路交通管理事件通知單及採證照片
    1 幀附卷可稽，是抗告人違規行為，已堪認定。抗告人雖以
    有關單位規劃失當，致令機車駕駛人不得不「逕行禁止車道
    」云云。然查，抗告人於抗告理由中，均未明白指出本案違
    規地點究有何規劃失當之處，又抗告人如僅以報章媒體曾報
    載承德路段為全國違規收益最多之處，而指摘違規地點規劃
    失當，亦欠理由，已不足為據。且上開路段係三線道之道路
    ，有快慢車道之劃分，抗告人機車係行駛於最內側之快車道
    ，該快車道路面設有明確之「禁行機車」之標字，有卷附照
    片可參。依道路交通安全規則第99條第1項第2款之規定，機
    車本只得行駛於最外側快車道及慢車道，是上開最內側快車
    道經標示為「禁行機車車道」，與上揭法規規定意旨相符，
    抗告人徒憑己意稱該該地點規劃不當，實屬不當。抗告人雖
    又以：本例原有數輛機車於禁行車道上，因不得已違規駛入
    其他車道，僅因本人為最後一輛切入外側車道前一瞬間遭到
    拍攝，此可由本人機車靠近邊線且車頭略背向外側車道可證
    ，非蓄意違規，且亦具有緊急避難之事由云云。惟按人民違
    反法律上之義務而應受行政罰之行為，法律無特別規定時，
    雖不以出於故意為必要，仍須以過失為其責任要件，但應受
    行政罰之行為，僅需違反禁止規定或作為義務，而不以發生
    損害或危險為其要件者，推定為有過失，於行為人不能舉證
    證明自己無過失時，即應受處罰(司法院大法官第275號解釋
    參照），則本件抗告人既係違規駛入「禁行機車車道」，已
    可推定其具有過失，況本件抗告人並未舉證證明自己未有過
    失，依前開解釋意旨，抗告人所辯，亦不可採。至於抗告人
    所主張緊急避難部分，按所謂緊急避難，乃指為避免自己或
    他人生命、身體、自由、財產之緊急危難，而出於「不得已
    」之行為而言。觀以卷附之採證照片所示，本件舉發違規路
    段係劃設三線道之道路，抗告人確實行駛於標劃有「禁行機
    車」之最內側車道，至其他二線車道仍可供其他機車行駛，
    尚無抗告人所稱車道壅塞情事，而有不得已之緊急避難事由
    。況抗告人本不應駛入最內側禁行車道，其實不得僅因其屬
    較後進之車輛，而得自認僅剩最內側車道上有空間可資停等
    即予以駛入，抗告人隨後續行於禁行車道內，要屬無視於交
    通法規立法目的之違規行為，不僅有害於交通秩序，亦有害
    於其他道路使用者之安全，實不足取。而交通秩序固應彈性
    調度，然基於本法立法本旨，除係維繫交通秩序之順暢外，
    亦在保護道路使用者之安全，因此，除非有特殊情形（如交
    通警察在現場指揮交通，自應遵守交通警察指揮之方向行進
    ），否則抗告人即應遵守規定不得駛入禁行機車之車道內，
    以尊重路權，即便有小客車或大型車駛於外側快車道，亦應
    依序行駛於前車後方，方能維持交通秩序。綜上，抗告人行
    駛於內側禁行機車車道之違規行為，事證明確，堪以認定。
    原處分機關依據道路交通管理處罰條例第45條第13款（裁決
    書贅引第1項)，第63條第1項第1款之規定，裁處抗告人罰鍰
    新臺幣600元，並記違規點數1點，核無不當。原審法院駁回
    抗告人之聲明異議，於法亦無不合。抗告人提起本件抗告，
    猶執陳詞，漠視交通標誌、標線之作用，強詞奪理，指摘原
    審裁定不當，要無足取，應予駁回。
六、據上論結，應依道路交通管理處罰條例第89條，道路交通案
    件處理辦法第26條，刑事訴訟法第412條，裁定如主文。
中　　華　　民　　國　　94　　年　　 7　　月　　29　　日
                  交通法庭審判長法　官  李文成
　　　　　　　　　　　　　　　　法  官  周盈文
　　　　　　　　　　　　　　　　法  官  王復生
以上正本證明與原本無異。
不得再抗告。
                                書記官  王宜玲
中　　華　　民　　國　　94　　年　　8 　　月　　2 　　日
